臺灣高等法院刑事判決
109年度侵上訴字第190號
上  訴  人  臺灣新北地方檢察署檢察官
上  訴  人  
即  被  告  劉哲瑋



輔  佐  人
即被告之母  陳沐慈


指定辯護人  林明賢律師(法扶律師)
上列上訴人因被告妨害性自主等案件，不服臺灣新北地方法院10
9年度侵訴字第60號，中華民國109年6月22日第一審判決（起訴
案號：臺灣新北地方檢察署109年度偵字第5587號），提起上訴
，本院判決如下：
    主  文
原判決撤銷。
乙○○犯性騷擾防治法第二十五條第一項之罪，累犯，處有期徒刑
伍月，如易科罰金，以新臺幣壹仟元折算壹日。又犯強制猥褻罪
，累犯，處有期徒刑拾壹月。
    犯罪事實
一、乙○○於民國109年2月24日上午9時許，在新北市○○區縣○○道○
    段000號府中捷運站2號出口附近，見代號AD000-A109062號
    成年女子（姓名年籍詳卷，下稱甲○ ）騎乘U-Bike與其擦身
    而過，竟意圖性騷擾，趁甲 不及抗拒之際，徒手抓捏觸摸
    甲 胸部，而為性騷擾行為得逞。甲 發現遭性騷擾後因氣憤
    抓住乙○○衣領質問為何襲胸，乙○○則惱羞成怒反問甲 有何
    證據證明其有襲胸，雙方因而發生拉扯，乙○○另基於傷害、
    強制猥褻之犯意，先徒手毆打甲 頭部及背部，復將甲 壓制
    在地上。甲 為能脫逃，即徒手抓捏乙○○生殖器，藉此乘機
    脫逃並有大聲呼救，然僅數秒鐘後即遭乙○○抓回來後壓制在
    地繼續毆打，並不顧甲 之反抗及民眾大聲喝斥，先後以雙
    手抓住甲 上衣及胸罩後用力扯下，致甲○ 在大庭廣眾下呈
    現上半身完全赤裸狀態，而以此強暴方式為猥褻行為得逞，
    甲 並受有頭部鈍傷、頸部抓傷1公分、胸部抓傷1公分、背
    部抓傷3公分、右手大拇指扭傷之傷害。嗣經過該處之多名
    民眾協助制服乙○○後報警處理，始悉上情。
二、案經甲 訴由新北市政府警察局板橋分局報告臺灣新北地方
    檢察署檢察官偵查起訴。　　
    理  由
壹、程序部分
一、按被告以外之人（包括證人、鑑定人、告訴人、被害人及共
    同被告等）於審判外之陳述雖不符刑事訴訟法第159條之1至
    之4等4條之規定，而經當事人於審判程序同意作為證據，法
    院審酌該言詞陳述或書面陳述作成時之情況，認為適當者，
    亦得為證據（第1項）。當事人、代理人或辯護人於法院調
    查證據時，知有第159條第1項不得為證據之情形，而未於言
    詞辯論終結前聲明異議者，視為有前項之同意，刑事訴訟法
    第159條之5定有明文。經查，本院以下所引用被告以外之人
    於審判外之陳述，檢察官、被告乙○○、辯護人於本院準備程
    序中，分別表示同意或不爭執證據能力（本院卷第96至97頁
    ），復於審判期日就本院提示之前揭證據方法於言詞辯論終
    結前，均未就所調查之證據主張有刑事訴訟法第159條第1項
    不得為證據之情形，本院審酌各該證據資料製作時之情況，
    亦無違法不當或證明力明顯過低之瑕疵，以之作為證據應屬
    適當，依刑事訴訟法第159條之5規定，認該等證據均具證據
    能力。
二、本判決所引用之非供述證據部分，與本案均有關聯性，復無
    證據證明係實施刑事訴訟程序之公務員以不法方式所取得，
    亦無刑事訴訟法第159條之4顯有不可信之情況與不得作為證
    據之情形，且經本院於審理期日依法進行證據之調查、辯論
    ，依刑事訴訟法第158條之4之反面解釋，應有證據能力。
貳、實體部分
一、訊據被告乙○○固坦承於上揭時間、地點，與告訴人甲 先發
    生碰觸，嗣後與告訴人發生拉扯，告訴人因此受有前開傷勢
    等情，惟矢口否認有性騷擾及傷害、強制猥褻犯行，辯稱：
    伊因為行動不便，所以不小心撞到告訴人，伊沒有徒手抓捏
    或碰觸告訴人胸部，是告訴人突然抓住伊的領子、罵伊三字
    經，伊想走開，但告訴人抓的很緊，伊為了保護自己才還手
    ，伊不記得有沒有將告訴人的上衣與胸罩拉下來云云。辯護
    人則為被告辯稱：被告有左側肢體無力、左手左腳不靈活之
    情況，倘若被告有故意對告訴人襲胸，理應是使用右手，告
    訴人所指被告以左手襲胸，顯與常情不符。當時應係被告左
    側肢體無力，走路搖晃，在與告訴人擦身而過之際，被告左
    手臂不慎碰觸到告訴人身體。縱然被告左手有觸及告訴人胸
    部之情，亦應是被告左側肢體無力，不慎向左傾倒時，為求
    平衡避免跌倒，始會碰觸到告訴人之胸部，致使告訴人誤認
    被告係因性騷擾而觸摸其胸部，自不能僅憑告訴人主觀判斷
    認知，即認為被告有何性騷擾之故意。又告訴人後續雖發生
    上衣及胸罩遭扯落之情況，然被告與告訴人已互相拉扯、扭
    打，並有民眾在場圍觀、喝斥，依一般社會通念，難認被告
    此舉係滿足或發洩性慾。且告訴人確有攻擊抓住被告下體，
    衡情勢必會抓到被告之褲子，被告會因為疼痛、為擺脫抓捏
    而身體後縮，則被告之褲子脫落，無法排除告訴人在抓捏被
    告下體時所致，堪信被告之行為應係基於報復之意思，顯非
    為滿足或發洩性慾。此由被告於扯落告訴人上衣及胸罩後，
    民眾當時只是出聲制止，而非以有形力制止被告，被告當時
    應有充裕時間，可進一步撫摸告訴人之胸部或其他部位，然
    被告卻未如此，益明被告主觀上並非基於滿足或發洩性慾之
    意思等語。
二、經查
  ㈠被告於上揭時間、地點，先與告訴人發生碰觸，告訴人乃抓
    住被告衣領，雙方發生拉扯，被告有將告訴人之上衣及胸罩
    均脫掉，致使告訴人呈現上半身全裸，且受有頭部鈍傷、頸
    部抓傷1公分、胸部抓傷1公分、背部抓傷3公分、右手大拇
    指扭傷等情，為被告所不否認（本院卷第184頁），並有證
    人即告訴人甲 於警詢、偵查及原審審理中、目擊證人劉士
    維於偵查中之證述在卷可佐（109年度偵字第5587號卷〈下稱
    偵查卷〉第21至25頁、第105至109頁、第117至118頁、原審
    卷第244至253頁），且有亞東紀念醫院受理疑似性侵害事件
    驗傷診斷書1份附卷可參（不公開偵查卷第15至19頁），此
    部分事實，首堪認定。
  ㈡本案案發經過，業據證人即告訴人甲 證述如下：
　1.告訴人於警詢中證稱：伊於109年2月24日9時許，在府中捷 
    運站2號出口的公車站旁，伊騎車準備去還U-BIKE的時候，
    與被告擦肩而過，他的左手就襲伊的左胸，伊就把車子停 
    下來抓住他與他理論，伊詢問他為什麼要襲胸？他可能惱羞
    成怒，就開始毆打伊，他有用雙手毆打伊的頭跟背部，伊的
    左邊脖子以及左胸與背後都有抓痕瘀青，他後來就把伊壓 
    在地板上打，伊有嘗試逃走以以及喊救命，旁邊有熱心民眾
    因為大聲怒斥他想要制止他的行為，但是他還是繼續毆打伊
    以及強制脫伊上衣跟胸罩，後來熱心民眾就上前制伏他，伊
    發現伊上半身已經全部赤裸等語（偵查卷第22至23頁）。
　2.告訴人於偵查中證稱：伊當天騎U-BIKE要去歸還後搭捷運，
    行經2號出口公車站旁時，因為那邊人行道狹窄，伊騎過去
    過程中跟被告交錯，被告的左手就往伊左邊胸部直接抓、捏
    下去，伊就停車問被告說為何要襲胸，被告說「你有什麼辦
    法可以證明我有襲胸」，伊就抓住被告衣領說要報案，因為
    伊覺得被告是慣犯，且該處沒有監視器是個死角。被告就反
    抗，伊等就開始拉扯，因為被告身型大，整個人把伊強壓在
    地上，伊面部朝下，被告一直用手毆打伊背部，伊想盡辦法
    要逃，伊就用手去攻擊、抓住被告下體，要讓被告鬆手，被
    告有放開，伊就快逃，邊喊救命。但被告又把伊抓回來，從
    伊背後拉伊衣服，把伊的頭往下壓，被告就硬把伊上衣拉掉
    ，再扯掉伊胸罩，扯掉胸罩過程中，被告的手是一前一後抓
    著伊的胸罩跟背後，被告一定有碰觸到伊的胸部跟身體，伊
    有反抗，後來有個熱心民眾就將被告壓制在地上斥責，另一
    個民眾有報警；在被告被制止過程中他還是繼續脫伊衣服，
    伊上半身在大庭廣眾下都赤裸，一個民眾趕快拿衣服給伊穿
    ，直到警察來把被告帶走等語（偵查卷第105至107頁）。
　3.告訴人於原審審理時證稱：當天伊騎乘U-BIKE要去歸還並搭
    捷運，在該處與被告面對面經過時，被告就伸出他的左手往
    伊的左邊胸部觸摸；不是只有碰觸，是用抓的方式；伊詢問
    被告憑什麼襲胸，被告直接說「你有什麼證據證明我有襲胸
    」，聽到這句伊判斷直覺反應這個人是慣犯，因為現場屬於
    比較隱密的地方，伊當下直覺就是要將被告帶去警察局，縱
    使伊沒有直接證據可以證明被告襲胸，但是伊不想放過被告
    ；伊就用左手去抓住被告衣服的領口，被告就回擊，因為被
    告體型優勢，被告就將伊壓在地上打，過程中伊無法反抗，
    但是伊抓到機會要逃跑，不然一直被被告打，伊用伊的手去
    捏被告生殖器，因為伊知道被告會痛才會放手，伊才能夠爭
    取時間逃跑，才能大聲呼救；伊站起來逃跑並喊救命；逃跑
    時間只有幾秒鐘；被告繼續抓伊回來壓制在地上，繼續打伊
    ，被告就開始脫伊的上衣與胸罩，民眾有大聲斥責被告住手
    ，但被告還是繼續他的行為，直到民眾制服被告之前，伊就
    呈現上半身赤裸的情形；伊當時窩著身體保護衣服不要被扯
    掉，但被告還是往前往上方向把伊的衣服扯掉；過程中被告
    一定有碰觸到伊的胸部，胸罩才會被扯下來；伊胸罩被脫掉
    前，民眾只是口頭制止，要被告住手，但被告還是繼續脫伊
    胸罩，所以才會有民眾制止被告，民眾制止被告前，伊的衣
    服和胸罩都被被告硬扯掉，伊上半身赤裸，所以民眾才會幫
    忙把伊的衣服找回來，協助伊穿上等語（原審卷第244至247
    頁、第249頁、第251頁）。
　4.互核告訴人上揭證述，其對於被告確有於經過時先以左手抓
    捏之方式碰觸告訴人胸部，後告訴人與被告發生爭執及扭打
    ，被告二次將告訴人壓制在地，並毆打告訴人，且強行將告
    訴人之上衣及胸罩均脫掉，致使告訴人在大庭廣眾下呈現上
    半身赤裸等重要情節，自警詢、偵訊及原審審理中始終為相
    同指述，並無重大歧異之處，倘非親身經歷，實無可能憑空
    編撰捏造此等情節，且衡以告訴人與被告素不相識，告訴人
    實無甘冒誣告、偽證刑責之風險，而設詞誣陷被告之動機，
    已堪信告訴人上揭證述，為真實可採。
  ㈢證人劉士維於偵查中證稱：伊過去時告訴人從地上爬起來在
    整理衣服，告訴人有說她是騎車經過被告時被襲胸，告訴人
    停下來找被告理論，結果就打起來等語（偵查卷第118頁）
    ，則告訴人於案發後，於證人劉士維到場協助壓制被告時，
    即向之陳述有遭被告襲胸一節，核與一般遭性騷擾之被害人
    於他人到場協助時盡快告知發生何事之反應相符。加以告訴
    人於遭被告碰觸後，隨即抓住被告衣領，雙方進而發生爭執
    扭打等情，此為被告於本院審理中所不否認（本院卷第184
    頁），觀以告訴人後續之反應，表現出氣憤難平之情緒，否
    則當不致甘冒與被告體型之差距，立即抓住被告衣領不讓被
    告離開，核與一般遭性騷擾之被害人情緒真摯反應相當，自
    足以補強告訴人證述之真實性，堪信告訴人證述遭被告以抓
    捏方式碰觸胸部等語，非屬虛構，應為真實可採。
　㈣被告雖辯稱當時並未碰觸到告訴人之胸部云云，然告訴人與
    被告僅是路上偶遇之人，雙方互不相識，又被告自陳其身高
    180公分、體重120公斤之身材（原審卷第259頁），告訴人
    則僅身高155公分、50公斤（原審卷第263頁），被告體型壯
    碩，告訴人身材嬌小，雙方體型差距甚大，告訴人若非遭遇
    被告觸摸胸部之性騷擾行為，當不致突然對僅為路人之被告
    抓住衣領質問，甘冒此等對自己之生命身體安全甚為不利之
    處境，後續甚至與被告發生爭執扭打且遭壓制在地，且堅持
    要將被告送至警局之必要，依後續雙方之舉動觀之，可認被
    告顯有對告訴人為性騷擾之行為，益證告訴人上揭指證為真
    實可採。
  ㈤辯護人另辯稱：被告有左側肢體無力、左手左腳不靈活之情
    況，倘若被告有故意對告訴人襲胸，理應是使用右手。縱認
    被告有碰觸到告訴人胸部，應係被告因左側肢體無力，走路
    搖晃，在與告訴人擦身而過之際，不慎向左傾倒時，為求平
    衡避免跌倒，始會碰觸到告訴人之胸部云云。但查，被告於
    另案臺灣士林地方法院以108年度簡上字第27號案件中，經
    三軍總醫院北投分院進行精神鑑定，認被告之疾病史係前於
    18歲時出車禍，經檢查後發現硬腦膜上出血，緊急進行手術
    後，出院仍有左側肢體後遺症，經身體理學檢查結果有右耳
    聽力喪失、左側肢體無力等情，此有該院精神鑑定報告附卷
    可參（原審卷第139頁、第141頁），依上開鑑定，僅認為被
    告有左側肢體無力，非指被告左手完全無法施力，況證人劉
    士維於偵查中證稱：有看到被告用手勾著告訴人後頸，一隻
    手抓住告訴人之衣服，還有出拳去打女生肚子等語（偵查卷
    第117頁），告訴人於偵查中證稱：被告是一前一後抓著伊
    的胸罩和背後等語在卷（偵查卷第107頁），顯示被告於案
    發時係雙手用力壓制告訴人及脫下其胸罩，益徵被告左手並
    非完全無法施力，故辯護人僅以被告有左側肢體無力之情形
    ，主張被告倘有故意對告訴人襲胸之意思，理應是使用右手
    ，始符常情云云，已屬速斷。又被告路過該處時行走並無異
    狀，而與一般路人無異，且確有用左手手掌正面抓的方式碰
    觸告訴人胸部，此據告訴人於原審審理中證述明確（原審卷
    第246頁、第249頁），已無從認為被告當時係因重心不穩左
    傾誤觸告訴人身體或胸部之情形，且衡以抓捏與單純觸碰之
    舉動及感受大相逕庭，告訴人自無將兩者混淆之可能，況當
    時告訴人係騎乘於腳踏車上，雙手握住腳踏車把手一節，此
    據告訴人於原審審理中證述明確（原審卷第246頁），則依
    告訴人當時雙手平舉向前握住腳踏車把手之姿勢觀之，告訴
    人胸部應為雙手擋住，則縱被告經過告訴人身邊時，有腳步
    不穩而傾倒之情，亦應僅碰觸到告訴人手臂，而無誤觸告訴
    人胸部之可能，故辯護人上揭辯稱被告係因重心不穩而誤觸
    告訴人胸部云云，亦難採認。
　㈥目擊證人劉士維於偵查中證稱：當天伊騎機車在板橋縣民大
    道與府中捷運站路口在等紅燈，聽到右後方有男女生講話很
    大聲的聲音，聽不清楚在講什麼但是用吼的，伊回頭看到被
    告面對告訴人，用手勾著告訴人的後頸，告訴人頭一直往下
    想要掙脫，兩個人一直轉圈，轉到一半被告就用一隻手抓住
    告訴人衣服，還有出拳去打告訴人肚子，硬是要將告訴人衣
    服扯下來，伊就停車要去制止被告，還有另個民眾從人行道
    跑過來，先將他們分開，把被告壓制在地板上，伊過去幫忙
    民眾一起壓制，被告還對伊跟民眾吐口水，被告被壓制時一
    直想要起來穿好褲子，伊等就請他不要亂動等警察來。當時
    告訴人的上半身衣服已經被扯下來掛在手上，內衣也被扯下
    來，伊看到時告訴人已經上半身赤裸等語（偵查卷第117至1
    18頁），核與告訴人前開證述有遭被告壓制、毆打，並強行
    脫去其上衣及胸罩等情均屬相符，當可作為告訴人前開證述
    之補強證據。參以告訴人於案發後經驗傷診斷結果，確受有
    頭部鈍傷、頸部抓傷1公分、胸部抓傷1公分、背部抓傷3公
    分、右手大拇指扭傷之傷害等情，此有亞東紀念醫院受理疑
    似性侵害事件驗傷診斷書在卷可參（不公開偵查卷第15至19
    頁），亦與告訴人上開證述遭被告毆打並強行脫去上衣及胸
    罩等情相符，自可補強告訴人上開證述之真實性，足認被告
    當天確有毆打傷害告訴人，並不顧告訴人之反抗及民眾之喝
    斥阻止，在大庭廣眾之下故意強行脫去告訴人之上衣及胸罩
    等行為。
　㈦被告於原審羈押庭訊問中雖稱：告訴人先扯下伊的褲子，伊
    不小心過程中把她的衣服扯下來等語（偵查卷第80頁），嗣
    於偵查中則供稱：是告訴人先脫掉伊的褲子，伊才把她上衣
    脫掉，可能不小心把內衣一起拉下來；可能告訴人的內衣比
    較鬆，不小心就拉下來了等語（偵查卷第130頁），於原審
    準備程序中則供稱：告訴人先脫伊的褲子，伊才將告訴人的
    上衣及內衣拉下來等語（原審卷第40頁），雖一致供稱係先
    遭告訴人扯下褲子一節，然就其是否係因告訴人扯下其褲子
    ，而故意扯下告訴人上衣及胸罩部分，前後供述不一，已難
    信為真實。況告訴人並未拉下被告褲子一節，業據證人即告
    訴人於原審審理中證述在卷（原審卷第250頁），衡情告訴
    人與被告僅係偶遇之路人，並無任何冤仇，且雙方體型差距
    甚大，實難想像告訴人有無端強脫被告褲子之必要與可能，
    況被告最後係遭路人壓制在地，自有可能於壓制過程中造成
    被告褲子未穿好之情況，故難以被告最後遭路人壓制在地時
    ，確有褲子沒有穿好之情，推論係告訴人所為。再查，胸罩
    係女性隱私部位之衣物，若非經告訴人同意或蓄意為之實難
    輕易將之脫掉，則以當時告訴人已與被告發生爭執扭打，且
    告訴人也極力保護自己身上的衣物不要遭被告脫去情形下，
    被告如非故意為之，當無可能在此種情況下仍不小心將告訴
    人之上衣及胸罩均脫去，使告訴人呈上半身赤裸狀態，故被
    告辯稱係不小心脫下告訴人衣服及胸罩乙節，實與常情不符
    ，要無可採。　
  ㈧按刑法上之猥褻罪，係指姦淫以外，足以興奮或滿足性慾之
    一切色情行為而言（最高法院63年台上字第2235號判例意旨
    參照），且在客觀上，足以引起他人性慾，主觀上足以滿足
    自己色情者而言（最高法院71年度台上字第3851號判決意旨
    參照）。查：
  1.被告當時係先對告訴人為觸摸胸部之性騷擾行為，遭告訴人
    發現並當場質問被告為何襲胸後，雙方發生爭執，被告即將
    告訴人壓制在地並予毆打，復強行將告訴人之上衣及胸罩均
    脫去，使告訴人在大庭廣眾下呈現上半身赤裸狀態，被告顯
    然得以藉此清楚看見告訴人上半身赤裸之情形，客觀上綜合
    觀察，依一般社會通念，已足以誘起他人性慾，主觀上亦顯
    在滿足被告自己之情慾。佐以本案係被告先無端對告訴人襲
    胸，其行為顯然已帶有性的意涵在內，後續在性騷擾完告訴
    人後，因告訴人質問被告且抓住衣領，被告再為壓制告訴人
    並強行脫去告訴人上衣及胸罩之行為，衡情自可認為被告此
    舉亦顯然帶有滿足自己性慾之主觀意思甚明，而與一般在雙
    方衝突情況下強脫他人衣物係為攻擊或羞辱他人之情形有別
    。參以非偷襲式、短暫性之強吻、熊抱等情，實務上亦多有
    認定構成強制猥褻行為，本案情節更甚於此，確屬猥褻之行
    為，甚為明確。至被告於強脫告訴人衣服及胸罩後，雖無再
    行撫摸告訴人胸部或其他身體部位，然參以證人即告訴人於
    原審審理中證稱：民眾出聲制止被告，但被告還是繼續脫伊
    的胸罩，所以才會有民眾動手制止被告，但民眾制服被告前
    ，伊的衣服和胸罩都被被告硬扯掉等語（原審卷第251頁）
    ，顯示在場民眾係為避免被告將告訴人胸罩脫下，而下手壓
    制被告，然仍未能阻止，足認告訴人衣服及胸罩遭扯落後，
    已有民眾趕到並壓制被告，則被告是否尚有足夠時間能藉機
    撫摸告訴人胸部或其他身體部位，自非無疑，況此僅係被告
    犯罪之情節多寡而已，當不影響其猥褻犯行之成立，自不足
    憑此作為有利被告之認定。
  2.辯護人雖辯稱被告係基於報復的意思，主觀上並無猥褻之犯
    意云云，然查，本案尚無證據足認告訴人確有脫下被告之褲
    子，詳如前述，辯護人稱被告因告訴人抓捏其下體，因疼痛
    、為擺脫抓捏而身體後縮，致褲子脫落等語，顯屬臆測，無
    從採信。另告訴人固曾抓捏被告下體，然被告僅需將告訴人
    壓制在地或毆打已足阻止或報復告訴人之行為，當無須再為
    脫去告訴人衣物或私密之胸罩的行為，而被告嗣後確實也有
    壓制及毆打告訴人之行為而報復告訴人，然被告竟續行將告
    訴人之衣服、胸罩強行脫去，使告訴人上半身包含胸部等隱
    私部位均暴露於外，選擇此種足以引起性慾之結果，佐以被
    告此時亦仍將告訴人壓制在地，雙方當時距離甚近，被告足
    以清楚觀看告訴人赤裸之上半身，顯足認被告此部分所為與
    被告性慾之滿足有關，自不能僅以當時已有民眾在旁喝斥，
    即認為被告並無滿足發洩性慾之意思云云，辯護人此部分辯
    解當無可採。
  3.綜上，被告上開強行脫去告訴人上衣及胸罩之舉動，具有強
    制猥褻之犯意自堪認定。
  ㈨綜上，本案事證明確，被告犯行均堪認定，應予依法論科。
三、論罪
  ㈠按性騷擾防治法第25條所規定之強制觸摸罪，係指行為人對
    於被害人之身體為偷襲式、短暫性之不當觸摸行為，而不符
    刑法第224條強制猥褻罪之構成要件而言。而所謂「性騷擾
    」，係指性侵害犯罪以外，對他人實施違反其意願而與性或
    性別有關之行為，且合於性騷擾防治法第2條第1款、第2款
    所規定之情形而言。同法第25條第1項規定之「意圖性騷擾
    ，乘人不及抗拒而為親吻、擁抱或觸摸其臀部、胸部或其他
    身體隱私處之行為者」，其所謂「不及抗拒」係指被害人對
    行為人所為之性騷擾行為，尚未及感受到性自主決定權遭受
    妨害，侵害行為即已結束而言，此即性騷擾行為與刑法上強
    制猥褻罪區別之所在。再刑法上強制猥褻罪乃以其他性主體
    為洩慾之工具，俾求得行為人自我性慾之滿足，性騷擾行為
    則意在騷擾觸摸之對象，是否滿足性慾則非所問；究其侵害
    之法益，前者乃侵害被害人之性自主決定權，即妨害被害人
    性意思形成及決定之自由，後者則尚未達於妨害性意思之自
    由，而僅破壞被害人所享有關於性、性別，及與性有關之寧
    靜及不受干擾之平和狀態而言，最高法院106年度台上字第1
    193號判決可資參照。查被告先乘告訴人不及抗拒，故意徒
    手抓捏碰觸告訴人之胸部之行為，顯為短暫之偷襲式觸摸行
    為，於告訴人尚未及感受到性自主決定權遭受妨害，侵害行
    為即已結束，自屬性騷擾行為。又被告嗣後將告訴人壓制在
    地上，且不顧告訴人反抗及民眾喝斥，強行徒手脫去告訴人
    之上衣及胸罩之行為，所使用之方式核屬強暴手段，且意在
    滿足己身性慾，亦已達影響告訴人性意思形成與決定之自由
    ，應為強制猥褻行為。
  ㈡故核被告所為，係犯性騷擾防治法第25條第1項之性騷擾罪、
    刑法第224條之強制猥褻罪、同法第277條第1項之傷害罪。
　㈢被告先後壓制告訴人並毆打之傷害犯行部分，係出於同一目
    的而於密切接近之時地實施，侵害同一法益，各行為間獨立
    性極為薄弱，依一般社會健全觀念，在時間差距上難以強行
    分開，應視為數個舉動之接續實行，合為包括之一行為予以
    評價，應論以接續犯。
　㈣按一行為觸犯數罪名之想像競合犯，係指行為人以一個意思
    決定發為一個行為，而侵害數個相同或不同之法益，具備數
    個犯罪構成要件，成立數個罪名之謂，乃處斷上之一罪。其
    存在之目的，在於避免對於同一或局部重疊行為之不法要素
    予以過度評價，是所謂「同一行為」係指所實行者為完全或
    局部同一之行為而言，最高法院105年度台上字第1782號判
    決可資參照。查，被告所犯強制猥褻及傷害犯行，犯罪行為
    有局部重疊，為想像競合犯，應依刑法第55條規定，從一重
    之強制猥褻罪處斷。公訴意旨固認被告傷害之行為應為強制
    猥褻行為之當然結果與手段，應不另論罪，然被告多次毆打
    傷害告訴人之行為，並非均為強制猥褻犯行之手段，其主觀
    上顯另基於傷害之犯意而為，公訴意旨認應不另論罪，容有
    誤會，附此說明。
　㈤被告所犯上開2罪，犯意各別，行為互異，應予分論併罰。
  ㈥被告前因違反性騷擾防治法案件，經臺灣士林地方法院以108
    年度審簡字第919號判決判處有期徒刑2月，並經同法院以10
    8簡上字第27號判決上訴駁回而確定，於108年9月27日易科
    罰金執行完畢，此有本院被告前案紀錄表1份在卷可稽，其
    於有期徒刑執行完畢後，5年內故意再犯本案有期徒刑以上
    之罪，均為累犯。衡以被告前案與本案所犯性騷擾罪，罪質
    相同，另與本案所犯強制猥褻罪，均同屬侵害他人性決定意
    願法益，且其受前案執行完畢後，未逾半年即再犯本案，顯
    未能從前案執行中獲得警惕，刑罰反應能力較薄弱，又本案
    依被告犯罪情節，並無應量處最低法定刑，又無法適用刑法
    第59條在內減輕規定，致生行為人所受之刑罰超過其所應負
    擔罪責之個案情形，審酌司法院釋字第775號解釋意旨，認
    應依刑法第47條第1項規定，分別加重其刑。
　㈦辯護人固辯稱被告腦傷後之人格改變確實可能伴隨衝動性增
    加及難以控制，不排除被告可能因腦傷之衝動控制降低而犯
    案，再參酌被告於民眾圍觀、嚇阻時，仍將告訴人之上衣及
    胸罩扯落，遠遠超乎一般正常人所應有的行為反應，當可佐
    證被告於行為時，確有可能因克制其衝動性之能力顯有不足
    而犯本案，應認被告依其辨識而行為之能力有顯著降低，應
    依刑法第19條第2項規定減輕其刑云云，然查：
  1.被告為精神及肢體重度身心障礙者，固有其中華民國身心障
    礙證明1份在卷可佐（偵查卷第41頁），然被告前因違反性
    騷擾防治法案件，經法院送請三軍總醫院北投分院對其為精
    神鑑定，結果略以：依據被告臨床症狀判斷，最有可能之精
    神科診斷為腦傷引起之人格改變及持續性憂鬱症，然而病程
    中並未提及明顯幻聽及妄想等易影響現實感之精神病症狀，
    案發過程前後也無任何證據顯示個案有相關症狀干擾其現實
    判斷；被告認知能力測驗記憶三物體時，顯示似乎有刻意答
    錯欲塑造記憶力不佳之動機；雖腦傷後之人格改變確有可能
    伴隨衝動性增加及難以控制，然因被告於鑑定時動機及配合
    度問題，並以心理衡鑑顯示被告腦傷指標不顯著及鑑定過程
    中完整2小時間並未觀察到有任何衝動控制不佳之行為舉止
    等情而言，被告之衝動性似乎未達完全無法控制之程度；故
    被告於犯行當時未達到行為時因精神障礙或其他心智缺陷，
    致其辨識行為違法或依其辨識而行為之能力顯著降低之程度
    ，此有國防醫學院三軍總醫院北投分院108年5月31日三投行
    政字第1080001213號函暨所附精神鑑定報告書附卷可憑（原
    審卷第143至151頁），經該醫院於前案鑑定過程中，觀察被
    告之行為均未有任何衝動控制不佳之行為舉止，衝動性未達
    完全無法控制之程度，及參酌心理衡鑑結果，顯示被告腦傷
    指標不顯著等情，此部分被告生理機能狀態自可作為本案之
    參考。
　2.被告經告訴人拉住衣領並質問後，仍能回應稱「你有什麼證
    據證明我有襲胸」一語，此據告訴人於偵查及原審審理中一
    致證述在卷（偵查卷第105頁、原審卷第245頁），加以被告
    於案發當日之警詢時供稱：伊有竊盜、性騷擾等前科，性騷
    擾案件在審理中；伊有中低收入，有手冊，伊有通知法扶律
    師賴昱任律師到場；伊沒有強制猥褻告訴人，而且伊沒有傷
    害她，伊只是保護自己；伊有在現場，伊是被人家壓制，伊
    沒有猥褻她，是她坐在U-BIKE擋在路上，伊走路搖搖晃晃地
    在滑手機，然後她就罵伊三字經；伊沒有毆打告訴人；對方
    將伊的充電線踩壞，伊要請求賠償等語（偵查卷第15至17頁
    ），嗣後被告認上開筆錄記載有出入，而向員警表示要補充
    說明，因而製作第二次警詢筆錄，陳稱：告訴人當時騎著U-
    BIKE擋在路中，她邊滑手機沒看路，伊因為走路搖搖晃晃，
    伊當時沒有在滑手機，走到她身邊時有不小心碰到告訴人身
    體，她先毆打並罵伊等語（偵查卷第19至20頁），另於同日
    偵查中陳稱：伊的手沒有碰觸告訴人胸部，雖然伊有性騷擾
    的前科，但不表示伊會繼續做；伊沒有聽到告訴人喊救命；
    因為告訴人先脫伊褲子，伊才會脫掉她的上衣及胸罩等語（
    偵查卷第70頁），顯然被告於案發時，明白告訴人需有相當
    證據始能指述其確有性騷擾犯行，並於案發後，不僅清楚自
    己身為犯罪嫌疑人能請求法扶律師協助之權利，於警詢及偵
    查中均明確陳述否認犯行及辯解之理由，對告訴人指述之不
    利之事證，均予否認及迴避，將本案之責任均推給告訴人，
    並能主動更正第一次警詢筆錄記載出入之處，足認被告可明
    辨利害得失而提出有利辯解以求脫免責任，所為核與一般智
    識正常之人相符，自難認被告行為時有辨識能力及控制能力
    因其精神障礙或心智缺陷之影響而有所降低之情形。辯護人
    徒以前案鑑定報告書內有記載腦傷後之人格改變確實可能伴
    隨衝動性增加及難以控制，而認無法排除被告可能因腦傷之
    衝動，致控制力降低而犯本案等語，顯屬臆測，尚難採認。
    至被告於民眾圍觀、喝止時，仍將告訴人之上衣及胸罩扯落
    ，僅足以認定被告實行本案犯行意念之堅定，無從據以認定
    被告克制其衝動性之能力顯有不足，附此敘明。綜上所述，
    自難認被告有適用刑法第19條第2項規定減輕其刑之餘地。
參、撤銷改判部分
一、原審因予論罪科刑，固非無見。惟查，被告本案所為，均應
    依刑法第47條第1項規定加重其刑，詳如前述，原審漏未適
    用前揭規定加重其刑，容有未洽。檢察官上訴意旨認被告所
    犯，應依刑法第47條第1項規定，分別加重其刑，應有理由
    ，自應由本院將原判決予以撤銷改判。
二、被告上訴意旨略以：1.被告有左側肢體無力、左手左腳不靈
    活之情形，如欲以迅速之動作對告訴人襲胸，理應以右手為
    之，如此方符合經驗法則，告訴人指稱被告以左手襲胸，顯
    然不符經驗法則；又被告左手不靈活，而非完全失去作用，
    雖證人劉士維證述被告以手勾告訴人後頸、出拳打告訴人，
    但此情節均發生於被告與告訴人拉扯時，被告之右手不足使
    用，始雙手並用進行拉扯，此仍無解於被告左手不靈活之事
    實，故不能以被告曾使用左手與告訴人進行拉扯，遽論被告
    之左手正常靈活，而得迅速對告訴人襲胸。實際上，被告係
    因左側肢體無力，不慎向左傾時，為求平衡、避免跌倒，而
    緊急伸手抓取任何可穩住身體之物，適告訴人在旁，因而抓
    到告訴人胸部，此等情節並非不可能，告訴人係因其胸部遭
    被告碰觸，誤認被告為故意襲胸。2.原判決認被告扯落告訴
    人外衣及胸罩時，有滿足性慾之意思，乃以被告先對告訴人
    襲胸，且告訴人裸露上半身時，二人近距離以對，為其認定
    基礎，然告訴人遭襲胸，與告訴人外衣及胸罩遭扯落時，二
    者間尚發生告訴人與被告拉扯、告訴人抓捏被告下體等，足
    以影響被告主觀意思之重大事實，自不能以被告先前對告訴
    人襲胸時確有性之意涵，而認定被告嗣後拉扯告訴人上衣及
    胸罩行為，係基於滿足性慾而為。況依證人劉士維證述：等
    伊到的時候女生衣服已經掛到手臂上了等語，可見在民眾前
    往制止被告前，被告有充足時間進一步撫摸告訴人胸部或其
    他隱私部位，但被告卻未如此，足證被告扯落告訴人衣服及
    胸罩，並非在滿足性慾，而係為報復告訴人抓捏其下體、扯
    脫褲子，自難認被告此部分行為成立強制猥褻罪。3.被告行
    為時，縱不符合刑法第19條規定減輕其刑之規定，但被告之
    控制能力確實較諸一般人為低，原審於量刑時，未將之納入
    考量，量處之刑顯屬過重。
三、經查：
　㈠被告於上揭時地確有以左手抓捏方式碰觸告訴人胸部之行為
    ，業據證人即告訴人於警詢、偵查及原審審理中指證在卷，
    並有目擊證人劉士維於偵查中之證述，且告訴人於案發後之
    行為反應，核與一般遭性騷擾之被害人情緒反應相當，足資
    為告訴人上揭指證之補強證據，堪認被告確有性騷擾犯行，
    此經本院說明如前。且被告雖有左側肢體無力之情，然尚非
    左側肢體完全無法施力，難認告訴人指稱被告以左手抓捏碰
    觸告訴人胸部行為，有違反經驗法則之情，又被告當時走路
    與一般路人無異，業據告訴人證述明確，且依告訴人當時係
    雙手平舉向前握住腳踏車把手，雙手手臂應已遮住告訴人胸
    部之姿勢觀之，縱被告經過告訴人身邊時，有腳步不穩而傾
    倒之情，亦應僅碰觸到告訴人手臂，而無誤觸告訴人胸部之
    可能，此經本院一一說明駁斥如前，故被告以上詞否認性騷
    擾犯行，提起上訴，均難認有理由。
　㈡被告於上揭時地，將告訴人壓制在地並予毆打，復強行將告
    訴人之上衣及胸罩均脫去，告訴人因此呈現上半身赤裸狀態
    ，使被告得以藉此清楚看見告訴人上半身赤裸之情形，被告
    所為，主觀上顯係出於滿足被告自己之情慾，非出於報復之
    意思，業經本院認定並說明如前。又被告於強行脫下告訴人
    衣服及胸罩後，雖無續行撫摸告訴人胸部或其他隱私部位，
    然此或係因告訴人衣服及胸罩遭被告扯落後，已有民眾趕到
    並壓制被告所致，況此僅係被告犯罪之情節多寡而已，當不
    影響其前揭猥褻犯行之成立，不足憑此作為有利被告之認。
    又證人劉士維到場見到告訴人衣服及胸罩遭扯下之際，前已
    有另一名民眾先下手壓制被告，業經證人劉士維於偵查中證
    述在卷（偵查卷第117至118頁），應認被告所辯民眾前往制
    止被告前，尚有充足時間進一步撫摸告訴人胸部或其他隱私
    部位，然卻未為之乙節，自難採認，被告猶以上詞否認強制
    猥褻犯行，提起上訴，亦無理由。至被告上訴理由另認原審
    量刑過重，然原判決有前開可議之處，其量刑基礎已然不同
    ，難認有據，亦無理由。
四、爰審酌被告前有多次性騷擾案件之犯罪紀錄，此有本院被告
    前案紀錄表在卷可稽，竟仍不知悔改，被告與告訴人素不相
    識，竟利用路上偶遇之機會，趁機對告訴人為性騷擾犯行，
    在告訴人質問被告後，更對告訴人為傷害、強制猥褻犯行，
    致使告訴人在大庭廣眾下呈上半身赤裸，顯然欠缺尊重他人
    擁有身體及性自主權利之觀念，並造成告訴人身心嚴重受創
    ，於案發後持續接受心理諮商治療，此有告訴人提出之幸福
    身心精神科診所診斷證明書1份在卷可憑（本院卷第105頁）
    ，且被告迄未與告訴人達成和解，賠償其損害，兼衡被告犯
    罪之動機、手段、高職畢業之智識程度、前曾從事餐廳學徒
    ，後因車禍成為植物人，甦醒後無法工作，後來擔任街賣協
    會物品之工作，並有重度身心障礙，領有中華民國身心障礙
    證明等生活狀況（本院卷第184頁、偵查卷第41頁），及犯
    罪後未坦承犯行之態度等一切情狀，分別量處如主文所示之
    刑，並就性騷擾犯行部分諭知易科罰金之折算標準。
據上論斷，應依刑事訴訟法第369條第1項前段、第364條、第299
條第1項前段，性騷擾防治法第25條第1項，刑法第11條前段、第
224條、第277條第1項、第55條、第47條第1項、第41條第1項前
段，判決如主文。
本案經檢察官方心瑜提起公訴，檢察官曾信傑提起上訴，檢察官
李叔芬到庭執行職務。
中　　華　　民　　國　　109 　年　　9 　　月　　17　　日
                    刑事第九庭  審判長法　官  潘翠雪
                                      法　官  曾德水
                                      法　官  俞秀美
以上正本證明與原本無異。
強制猥褻罪部分如不服本判決，應於收受送達後20日內向本院提
出上訴書狀，其未敘述上訴之理由者並得於提起上訴後20日內向
本院補提理由書（均須按他造當事人之人數附繕本）「切勿逕送
上級法院」。
其餘部分不得上訴。
                                      書記官  謝崴瀚
中　　華　　民　　國　　109 　年　　9 　　月　　17　　日

附錄：本案論罪科刑法條全文 
性騷擾防治法第25條
意圖性騷擾，乘人不及抗拒而為親吻、擁抱或觸摸其臀部、胸部
或其他身體隱私處之行為者，處2年以下有期徒刑、拘役或科或
併科新臺幣10萬元以下罰金。
前項之罪，須告訴乃論。

中華民國刑法第224條
對於男女以強暴、脅迫、恐嚇、催眠術或其他違反其意願之方法
，而為猥褻之行為者，處6月以上5年以下有期徒刑。

中華民國刑法第277條
傷害人之身體或健康者，處5年以下有期徒刑、拘役或50萬元以
下罰金。
犯前項之罪，因而致人於死者，處無期徒刑或7年以上有期徒刑
；致重傷者，處3年以上10年以下有期徒刑。